【裁判字號】    95,司,505
【裁判日期】    950927
【裁判案由】    呈報清算人
【裁判全文】
臺灣臺北地方法院民事裁定               95年度司字第505號
聲  請  人  浩恩生物科技股份有限公司
                        150.
法定代理人
即 清算 人  簡敏秋會計師
上列聲請人聲請對債權人清償事件，本院裁定如下：
    主  文
准予聲請人於催告債權申報期限內，對債權人中連汽車貨運股份
有限公司之債權，在新臺幣拾伍萬玖仟肆佰拾元範圍內清
償之。
    理  由
一、按「清算人於就任後，應即以3次以上之公告，催告債權人
    於3個月內申報其債權」，「清算人不得於前條所定之申報
    期限內，對債權人為清償。但對於有擔保之債權，經法院許
    可者，不在此限」，公司法第327條第1項前段、第328條第1
    項分別定有明文。又運送人為保全其運費及其他費用，得受
    清償之必要，按其比例，對於運送物有留置權，民法第647
    條第1項定有明文，此項法定留置權，除另有規定外，準用
    民法物權編第9章留置權之規定，即債權人占有屬於債務人
    之動產，於未受清償前，予以留置之權利，並可於其債權已
    屆清償期而未受清償時，得定6個月以上之相當期限，通知
    債務人，聲明如不於其期限內為清償時，即就其留置物取償
    ，並得依關於實行質權之規定，拍賣留置物，或取得其所有
    權，此觀民法第928條、第936條第1項、第2項規定至明，自
    屬有擔保之債權。
二、本件聲請意旨略以：中連汽車貨運股份有限公司（下稱中連
    公司）與聲請人公司訂有運送契約，現因聲請人公司積欠中
    連公司運費，中連公司乃依據民法第647條第1項對聲請人公
    司托運貨物行使留置權，請求抵償債務，茲考量遭留置貨物
    均屬保養品及化妝品，存放時效有限，且留置權亦屬擔保物
    權，若不為清償，上開貨物屆時價值將大幅降低，對聲請人
    公司實屬不利，況中連公司亦可對聲請人公司其餘財產主張
    權利，對聲請人公司亦屬不利，為此聲請本院許可對債權人
    中連公司清償等語。
三、經查：聲請人公司與中連公司訂有運送契約，由中連公司負
    責運送聲請人公司貨物，自民國95年1月起至7月止，聲請人
    公司共積欠中連公司新臺幣（下同）35萬9433元之運費，中
    連公司乃依法留置聲請人公司相當於2077萬6974元價值之貨
    物等情，業據其提出運費明細表、明細傳票、出貨單、收據
    、貨物損失賠償聲請切結書、中連公司存證信函、遭留置貨
    品明細及價格表等件（均影本）為證，上開因運送貨物所生
    之債權，中連公司自得按其債權額之比例主張留置權，核屬
    公司法第328條第1項所稱有擔保之債權，是本件聲請於法要
    無不合，茲考量聲請人公司利益，本院許可聲請人於前項催
    告期限就前述中連公司有擔保之債權清償之，並裁定如主文
    。
四、附帶說明者，前述運送人中連公司之留置權，依民法第647
    條第1項規定，僅能按其債權額之比例，對於運送物有留置
    權，是中連公司僅能在相當於聲請人公司所積欠運費範圍內
    之運送物行使留置權，逾此範圍，自不得更行主張，併予敘
    明。
中    華    民    國    95    年    9     月    27    日
                        民事第五庭    法  官  胡宏文
以上正本係照原本作成
如不服本裁定，應於裁定送達後10日之不變期間內，向本院提出
抗告狀，並繳納抗告費新臺幣1,000元
中    華    民    國    95    年    9     月    27    日
                                      書記官  曾寶生


司法院資訊處製作；財團法人民間司法改革基金會備份。
